最高法院刑事判決　　　　　　　　　　　　　　　　　八十八年度台非字第一九號
　　上 訴 人　最高法院檢察署檢察總長
　　被　　告　甲○○　男
右上訴人因被告詐欺案件，對於台灣高等法院中華民國八十七年七月二十九日第二審
確定判決（八十七年度上易字第三○七一號，起訴案號：台灣桃園地方法院檢察署八
十五年度偵字第九五三九號），認為違法，提起非常上訴，本院判決如左：
    主  文
上訴駁回。
    理  由
非常上訴理由稱：「按判決不適用法則或適用法則不當者，為違背法令，刑事訴訟法
第三百七十八條定有明文，原判決認定被告甲○○於民國（下同）七十八年三、四月
間，因見桃園縣龜山鄉文小三（即半嶺國小）預定地，尚未完成土地之徵收作業而閒
置，竟意圖為自己不法之利益，將上開預定地中坐落桃園縣龜山鄉○○段三七二、三
七三、三七四號、三七一號、三六○之一、三五八及三七一、三五一之一、三五二之
一、三五九等地號之土地予以竊佔，充作停車場使用，嗣為擴大其不法利益，即大興
土木，於八十年底搭蓋貨櫃屋二棟，作為辦公之用，並設鐵網圍籬，沿自強東路邊設
置，再設兩處鐵門，管制出入，即附圖Ａ前半部。八十四年興建附圖Ｄ１、Ｄ２作為
大型辦公室及展覽場。八十五年初興建附圖Ｃ１為大貨車車斗工廠。同年四月興建附
圖Ｃ２為貨運車之修護廠。連同中間之水泥停車場空地，總計非法佔用面積約逾一千
二百坪（竊佔罪部分業經另案判決）。其後甲○○因業務上需要，竟於八十四年三月
間起，另行起意，意圖為自己不法所有，並基於概括之犯意，連續於（一）八十四年
三月間將原判決附圖Ａ之後半段原作為停車場使用之部分，向張秋桃、洪能木詐稱該
土地為其所有，使張、洪二人陷於錯誤，與之訂立書面契約承租該地，設置塑膠粒工
廠，每月接續支付租金新台幣（下同）二萬元，先後計交付二十八萬元。（二）八十
四年四月底五月初，向潘慶期詐稱原判決附圖Ａ前半部為其所有，致潘慶期陷於錯誤
，承租該地獲放置發電機及辦公之用，每月接續交付租金一萬六千元，先後計交付八
萬元。（三）八十五年初，以同一手法，將其中二百五十坪之土地，以每月五萬元之
價額，租與鄭慶雄經營全謚車體工廠使用，惟鄭慶雄承租該地後，在興建工廠之際因
遭拆除，乃未繳交任何租金，甲○○始未得逞等事實，而論被告以連續詐欺罪。經查
：按竊盜後之銷贓，為處分贓物之行為，應包括於竊盜罪之內，不另論贓物罪（司法
院院解字第二三○二號解釋參照），同此法理，竊佔後將該竊佔之不動產出售或出租
予他人，亦不另成立詐欺罪，而應為竊佔罪所吸收，本件被告甲○○於竊佔土地後將
土地出租，乃處分贓物之行為，原判決論其以詐欺罪，應有適用法則不當之違法，又
刑法第三百三十九條第一項之詐欺罪，以施用詐術使人陷於錯誤而將本人或第三人之
物交付為要件，原審認定被告甲○○在原判決附圖Ａ前半部，搭蓋貨櫃屋，且將該附
圖Ａ前半部出租予潘慶期，以收取租金，被告亦稱其將貨櫃屋出租予潘慶期，按潘慶
期向被告承租貨櫃屋，其給付租金目的在使用該貨櫃屋，被告已依租約將貨櫃屋交付
潘慶期使用，應無施用詐術可言，而潘慶期因使用該貨櫃屋給付租金對價，亦無陷於
錯誤而交付財情事，是被告出租貨櫃屋予潘慶期部分，應與詐欺罪之構成要件不符，
又被告係將搭建好之廠房出租予洪能木、張秋桃經營塑膠粒工廠，此為洪能木、張秋
桃所供明（見二審卷第二十七頁反面）被告已將廠房交付，應無施用詐術情事，而洪
、張二人使用該廠房以給付租金，亦無陷於錯誤可言，至被告所搭蓋之廠房嗣遭拆除
，承租之洪能木等人如受有損害，亦係被告應否負民事賠償責任之問題，尚難以詐欺
罪責相繩，綜上所述，原判決論被告以詐欺罪刑，應有適用法則不當之違法，案經確
定，且於被告不利，爰依刑事訴訟法第四百四十一條、第四百四十三條提起非常上訴
，以資糾正。」
本院按非常上訴旨在糾正法律上之錯誤，藉以統一法令之適用，不涉及事實認定問題
，故非常上訴審應以原判決所確定之事實為基礎，僅就原判決所認定之犯罪事實，審
核適用法令有無違誤。本件原確定判決認定被告甲○○於民國七十八年三、四月間，
因見桃園縣龜山鄉文小三 （即半嶺國小） 預定地，尚未完成土地之徵收作業而閒置
，遂意圖為自己不法之利益，將上開預定地中坐落桃園縣龜山鄉○○段三七二等地號
土地予以竊佔，總計非法佔用面積約為四千餘平方公尺，約逾一千二百坪（竊佔部分
經另案判決），其後甲○○因業務上需要，竟於八十四年三月間起，另行起意，意圖
為自己不法所有，並基於概括之犯意，連續於(一)八十四年三月間，將附圖Ａ之後半段
原作為停車場使用之部分，向張秋桃、洪能木詐稱該土地為其所有，使張、洪二人陷
於錯誤，與之訂立書面契約承租該地，設置塑膠粒工廠，每月接續支付租金新台幣（
下同）二萬元，先後計交付二十八萬元。(二)八十四年四月底五月初，向潘慶期詐稱附
圖Ａ前半部為其所有，致潘慶期陷於錯誤，承租該地放置發電機及辦公之用，每月接
續交付租金一萬六千元，先後計交付八萬元。(三)八十五年初，以同一手法，將其中二
百五十坪之土地，以每月五萬元之價額，租與鄭慶雄經營全謚車體工廠使用，惟鄭慶
雄承租該地後，在興建工廠之際因遭拆除，乃未繳交任何租金，甲○○始未得逞等情
。理由中並說明被告佯以前開土地係其所有為由，向被害人等施用詐術，前開土地既
非被告所有，隨時有遭排除之虞，當為被告所明知，乃竟佯稱係其所有租與被害人等
，並坐收租金，難謂未使人陷於錯誤，是被告雖交付土地供被害人等使用，然與原訂
約之本旨不符，應依連續犯規定，論以詐欺既遂一罪。而租用他人不法竊佔之土地，
因無使用土地之合法權源，隨時有遭排除使用之虞，故將不法竊佔之土地詐稱為己有
，使人誤信為真而予承租，自屬施用詐術之行為。原判決既明確認定被告將不法竊佔
之土地詐稱為其所有，向被害人等施用詐術，致使被害人等陷於錯誤，而向被告承租
土地，其論處被告詐欺罪責，即無不合。至被告有無向被害人等詐稱土地為其所有，
以及被害人等是否因此陷於錯誤，係事實認定問題，此項採證認事之職權行使有無違
背法令，上訴意旨並未具體指明，僅以被害人給付租金之目的，在於使用租賃物，被
告已依約將租賃物交付被害人使用，應無施用詐術情事，被害人亦無陷於錯誤可言，
據以指摘原判決違法，尚嫌誤會。次查依原判決認定之事實，被告係竊佔土地之後，
另行起意向被害人等詐稱土地為其所有，被告在竊佔行為完成之後，另行起意所為侵
害其他被害人法益之詐欺犯行，已逾越原來竊佔行為所予評價之外，而非竊佔罪所能
包括在內，洵無疑義。原判決亦說明被告竊佔前開土地本欲供己使用，迨八十四年間
，因業務上之需要，始起意將前開土地出租予洪能木等人，之前並無出租他人之計畫
，被告嗣佯以土地為其所有為由，向被害人等施用詐術，取得租金之事實，乃竊佔行
為完成後，另行起意之犯罪行為，與先前之竊佔犯行，並無實質上之一罪或方法結果
之裁判上一罪關係。上訴意旨以竊盜後之銷贓，為處分贓物之行為，應包括於竊盜罪
之內，不另論贓物罪，同此法理，竊佔後將該竊佔之不動產出售或出租予他人，亦不
另成立詐欺罪，而應為竊佔罪所吸收，執以指摘原判決適用法則不當，同有誤會。本
件非常上訴，難認為有理由，應予駁回。
據上論結，應依刑事訴訟法第四百四十六條，判決如主文。
中      華      民      國    八十八    年      一      月     十四     日
                              最高法院刑事第五庭
                                  審判長法官  黃  劍  青
                                        法官  劉  敬  一
                                        法官  林  增  福
                                        法官  邵  燕  玲
                                        法官  張  清  埤
      右正本證明與原本無異
                                              書  記  官
中      華      民      國    八十八    年      一      月     二十     日
                                                                        Ｖ
